【裁判字號】    95,中交簡上,434
【裁判日期】    951026
【裁判案由】    公共危險
【裁判全文】
臺灣臺中地方法院刑事判決         95年度中交簡上字第434號
上  訴  人  臺灣臺中地方法院檢察署檢察官
被      告  丙○○
上列上訴人因被告公共危險等案件，不服本院臺中簡易庭95年度
中交簡字第1011號中華民國95年6月16日第一審簡易判決（聲請
簡易判決處刑案號：95年度偵字第113號），提起上訴，本院管
轄之第二審合議庭判決如下：
    主  文
上訴駁回。
丙○○緩刑參年，並向指定之公益團體、地方自治團體或社區提
供肆拾小時之義務勞務，緩刑期間付保護管束。
    犯罪事實及理由
一、上訴意旨略以：被告丙○○於原審判決後，已與被害人乙○
    ○達成和解，且被告自民國88年後即無犯罪紀錄，為此請求
    諭知緩刑之宣告，並向公益團體服務40小時等語。本案經本
    院合議庭審理結果，認第一審簡易判決認事用法及量刑均無
    不當，應予維持，並引用第一審判決書記載之犯罪事實、證
    據及理由（如附件）。
二、新舊法比較之說明：被告丙○○行為後，刑法及刑法施行法
    業於民國94年2月2日經總統以華總一義字第09400014901號
    令修正公布，並於95年7月1日施行。按行為後法律有變更者
    ，適用行為時之法律，但行為後之法律有利於行為人者，適
    用最有利於行為人之法律，現行刑法第2條第1項定有明文。
    此條規定乃與刑法第1條罪刑法定主義契合，而貫徹法律禁
    止溯及既往原則，係規範行為後法律變更所生新舊法律比較
    適用之準據法，是刑法第2條本身雖經修正，但刑法第2條既
    屬適用法律之準據法，本身尚無比較新舊法之問題，應一律
    適用裁判時之現行刑法第2條規定以決定適用之刑罰法律，
    先予辨明。又以本次刑法修正之比較新舊法，應就罪刑有關
    之共犯、未遂犯、想像競合犯、牽連犯、連續犯、結合犯，
    以及累犯加重、自首減輕暨其他法定加減原因（如身分加減
    ）與加減例等一切情形，本於統一性及整體性原則，綜其全
    部罪刑之結果而為比較，亦有最高法院95年度第8次刑庭會
    議決議可資參照。是按：
  (一)刑法第185條之3之公共危險罪，法定刑得科銀元3萬元以下
    罰金，據修正後刑法施行法增訂第1條之1：「中華民國94年
    1月7日刑法修正施行後，刑法分則編所定罰金之貨幣單位為
    新臺幣。94年1月7日刑法修正時，刑法分則編未修正之條文
    定有罰金者，自94年1月7日刑法修正施行後，就其所定數額
    提高為30倍。但72年6月26日至94年1月7日新增或修正之條
    文，就其所定數額提高為3倍」及刑法第33 條第5款修正為
    ：「主刑之種類如下：五、罰金：新臺幣1千元以上，以百
    元計算之」等規定，因刑法第185條之3係於88年4月21日增
    訂公布，是依修正後之法律，刑法第185條之3之公共危險罪
    所得科處之罰金刑最高為新臺幣9萬元、最低為新臺幣1千元
    ；然依被告丙○○行為時之刑罰法律，即刑法第33條第5款
    規定之罰金最低額1元計算，該罪之罰金刑最高為銀元3萬元
    ，最低額為銀元1元，若換算為新臺幣，最高額雖與新法同
    為新臺幣9萬元，然最低額僅為新臺幣3元。因此，比較上述
    修正前、後之刑罰法律，自應以被告行為時關於科處罰金刑
    之法律較有利於被告。
  (二)刑法第284條第1項前段過失傷害罪，法定刑得科銀元5百元
    以下罰金，刑法第185條之3酒駕公共危險罪之法定刑得科銀
    元3萬元以下罰金，據修正後刑法施行法增訂第1條之1：「
    中華民國94年1月7日刑法修正施行後，刑法分則編所定罰金
    之貨幣單位為新臺幣。94年1月7日刑法修正時，刑法分則編
    未修正之條文定有罰金者，自94年1月7日刑法修正施行後，
    就其所定數額提高為30倍。但72年6月26日至94年1月7日新
    增或修正之條文，就其所定數額提高為3倍」及刑法第33條
    第5款修正為：「主刑之種類如下：五、罰金：新臺幣1千元
    以上，以百元計算之」等規定，是依修正後之法律，刑法第
    284條第1項前段過失傷害罪所得科處之罰金刑最高為新台幣
    1萬5千元，最低為新台幣1千元，然依被告行為時之刑罰法
    律，即罰金罰鍰提高標準條例第1條前段規定之提高倍數10
    倍及刑法第33條第5款規定之罰金最低額1元計算，過失傷害
    罪之罰金刑最高為銀元5千元，最低為銀元1元，若換算為新
    臺幣，最高額雖與新法同為新臺幣1萬5千元，然最低額僅為
    新臺幣30元。因此，比較上述修正前、後之刑罰法律，自以
    被告行為時關於科處罰金刑之法律較有利於被告。
  (三)再被告於犯罪時之刑法第41條第1項前段規定：「犯最重本
    刑為5年以下有期徒刑以下之刑之罪，而受6個月以下有期徒
    刑或拘役之宣告，因身體、教育、職業、家庭之關係或其他
    正當事由，執行顯有困難者，得以1元以上3元以下折算1日
    ，易科罰金。」又被告行為時之易科罰金折算標準，修正前
    罰金罰鍰提高標準條例第2條（現已刪除）規定，就其原定
    數額提高為1百倍折算1日，則本件被告行為時之易科罰金折
    算標準，最高應以銀元3百元折算1日，經折算為新臺幣後，
    應以新臺幣9百元折算為1日。惟95年7月1日修正公布施行之
    刑法第41條第1項前段則規定：「犯最重本刑為5年以下有期
    徒刑以下之刑之罪，而受6個月以下有期徒刑或拘役之宣告
    者，得以新臺幣1千元、2千元或3千元折算1日，易科罰金。
    」比較修正前後之易科罰金折算標準，以95年7月1日修正公
    布施行前之規定，較有利於被告，則依刑法第2條第1項前段
    ，自應適用修正前刑法第41條第1項前段之規定，就被告所
    處有期徒刑定其易科罰金之折算標準。
  (四)被告行為時，刑法第51條原規定：「數罪併罰，分別宣告其
    罪之刑，依左列各款定其應執行者：」，其中第5款規定：
    「宣告多數有期徒刑者，於各刑中之最長期以上，各刑合併
    之刑期以下，定其刑期。但不得逾20年。」，修正後刑法第
    51條第5款規定：「宣告多數有期徒刑者，於各刑中之最長
    期以上，各刑合併之刑期以下，定其刑期。但不得逾三十年
    。」比較結果，修正前之刑法較有利於行為人，依刑法第2
    條第1項前段之規定，仍應依修正前刑法定其應執行之刑。
  (五)綜合上述各條文修正前、後之比較，揆諸前揭最高法院決議
    及修正後刑法第2條第1項前段、但書規定之「從舊從輕」原
    則，及綜其全部罪刑之比較，以被告行為時之法律對被告較
    為有利，自應一體適用被告行為時之法律，即修正前刑法之
    相關規定及修正前罰金罰鍰提高標準條例第2條規定，予以
    論處。
三、是核被告所為，係犯刑法第185條之3之服用酒類不能安全駕
    駛動力交通工具而駕駛罪、同法第284條第1項前段之過失傷
    害罪及同法第185條之4之駕駛動力交通工具肇事致人受傷而
    逃逸罪。原審雖未及比較新舊法，但依修正後刑法第2條第1
    項規定，係以適用行為時法為原則，而依上開新舊法比較之
    說明，可知被告行為後之法律並非較有利於行為人，本件仍
    應適用行為時法，則原判決依刑事訴訟法第449條第1項前段
    、第454條第2項，道路交通管理處罰條例第86條第1項，刑
    法第185條之3、第284條第1項前段、第185條之4、（修正前
    ，下同）刑法第41條第1項前段、第2項、第51條第5款，罰
    金罰鍰提高標準條例第1條前段、修正前罰金罰鍰提高標準
    條例第2條，判處被告應執行有期徒刑10月，如易科罰金，
    以銀元3百元折算1日，其法律適用及量刑均屬妥適，上訴人
    之上訴，為無理由，應予駁回。又按犯罪在修正後刑法施行
    前，修正後刑法施行後，緩刑之宣告，應適用新法第74條之
    規定。至於緩刑期內付保護管束之非拘束人身自由之保安處
    分，亦適用裁判時法律即修正後刑法第93條第1項之規定，
    最高法院95年5月23日刑事庭第8次會議決議參照。茲查，被
    告前雖於88年間，因賭博案件，經本院於88年7月20日以88
    年度中簡字第1665號判決判處有期徒刑4月確定，因此故意
    犯罪受有期徒刑以上刑之宣告，嗣於88年11月26日易科罰金
    執行完畢後，5年以內未曾因故意犯罪受有期徒刑以上刑之
    宣告，此有臺灣高等法院被告前案紀錄表1份在卷可參，本
    院經審酌其犯罪之情節與犯後於本院審理中坦認所為之態度
    ，且被告已與告訴人乙○○達成和解並賠償損害，有本院95
    年度中簡調字第209號調解程序筆錄及和解書各1份附卷可憑
    ，被告經此偵審教訓，當知所警惕，信無再犯之虞，本院認
    所宣告之刑以暫不執行為適當，併予宣告緩刑3年，以啟自
    新。又為使其於緩刑期間內，仍深知戒惕，避免緩刑之宣告
    遭撤銷，且導正其酒醉駕車肇事逃逸行為與法治之觀念，爰
    於參酌公訴人及其自身表示之意見後，併宣告其於緩刑期間
    內，向指定之公益團體、地方自治團體或社區，提供40小時
    之義務勞務，並依修正後刑法第93條第1項第2款之規定，應
    於緩刑期間付保護管束，期能使被告於義務勞務過程及保護
    管束期間，確切明瞭其行為所造成之損害，並培養正確法治
    觀念。至於被告究應向何公益團體、地方自治團體或社區提
    供義務勞務，屬執行之問題，應由執行檢察官斟酌全案情節
    及各公益團體、地方自治團體或社區之需求，妥為指定，併
    予敘明。
據上論斷，應依刑事訴訟法第455條之1第1項、第3項、第373條
、第368條，刑法第2條第1項前段、第74條第1項第2款、第2項第
5款、第93條第1項第2款，判決如主文。
本案經檢察官甲○○到庭執行職務。
中    華    民    國    95    年    10    月    26    日
                  臺灣臺中地方法院刑事第五庭
                      審判長法  官  賴恭利
                            法  官  巫淑芳
                            法  官  吳崇道
以上正本證明與原本無異。
本件不得上訴。
                            書記官  黃舜民
中    華    民    國    95    年    10    月    26    日
附錄本案論罪科刑法條
刑法第185條之3：
服用毒品、麻醉藥品、酒類或其他相類之物，不能安全駕駛動力
交通工具而駕駛者，處1年以下有期徒刑、拘役或3萬元以下罰金
。
刑法第284條第1項：
因過失傷害人者，處6月以下有期徒刑、拘役或5百元以下罰金，
致重傷者，處1年以下有期徒刑、拘役或5百元以下罰金。
刑法第185條之4：
駕駛動力交通工具肇事，致人死傷而逃逸者，處6月以上5年以下
有期徒刑。


司法院資訊處製作；財團法人民間司法改革基金會備份。
